臺灣高等法院刑事判決　　　　　　　　93年度上易字第1013號
上　訴　人
即　自訴人　　丙○○
代　理　人　張文寬律師
被　　　告　甲○○
　　　　　　乙○○
共　　　同
選任辯護人　陳明律師
被　　　告　丁○○
上列上訴人因被告毀損等案件，不服臺灣板橋地方法院92年度自
字第305號，中華民國93年4月29日第一審判決，提起上訴，及由
臺灣板橋地方法院檢察署檢察官移送併案審理（93調偵字第7號
、93年偵字第6344號、第7627號），本院判決如下：
    主  文
原判決關於甲○○、乙○○、丁○○侵入住宅部分撤銷。
甲○○、乙○○、丁○○被訴侵入住宅部分自訴不受理。
其他上訴駁回。
    理  由
一、自訴意旨略以：被告甲○○、乙○○及其他姓名不詳之人，
    於民國九十二年十月二十日凌晨一時許，基於犯意之聯絡，
    共同前往台北縣三重市○○街84號6樓自訴人丙○○之住處
    ，將自訴人鐵門門鎖破壞，擅自闖入後，並將自訴人之家具
    、冰箱、彈簧床等搬出屋外堆放。同日上午十時許，被告甲○○、乙○○及丁○○再度闖入上開自訴人之住處，並予以
    強佔。因認被告三人涉有刑法第三百零六條之侵入住宅罪及
    第三百五十四條毀損罪嫌。
二、按犯罪之被害人得提起自訴，刑事訴訟法第319條第1項前段
    定有明文。故必須因犯罪而被害之人，始得提起自訴；非因
    犯罪而被害之人，不得提起自訴，乃當然之解釋。此所稱犯
    罪之被害人，以因犯罪而直接被害之人為限。故自訴人實際
    曾否被害，乃自訴成立之要件，苟自訴人主張其係犯罪之被
    害人而提起自訴，經法院調查結果，認其並非因犯罪而直接
    被害之人，自應諭知不受理之判決（參照最高法院82年度台
    上字第2002號判決）。次按不動產物權，依法律行為而取得
    設定、喪失、及變更者，非經登記，不生效力，民法第七百
    五十八條定有明文。而無權占有他人不動產者者，除積極侵
    害他人之所有權外，並消極減免其原應支付之使用代價而受
    有利益，致所有權受有損害，所有權人自得依侵權行為及不
    當利之法則，請求無權占有人返還利益及賠償損害，並得依
    民法第七百六十七條規定，對於無權占有或侵奪其所有物者
    ，得請求返還之，對於妨害其所有權者，得請求除去之，有
    妨害其所有權之虞者，得請求防止之。
三、關於侵入住宅部分：
（一）、上訴人即自訴人主張其為上揭房屋之所有人，雖據提出
        台亨建設公司出具之收據為證，惟該收據僅載明「台亨
        建設公司保證葉女士（丙○○，即自訴人）可依約按期
        取得房屋產權」，是僅具債權之效力，依法不得對抗具
        有物權之所有人。自訴人之代理人於本院辯論庭亦自承
        其占有上揭房屋，係自訴人自行遷入，並未經點交等語
        ，則其占有不能對抗所有權人。
（二）、上揭房屋係被告甲○○向所有權人台新銀行購得，再出
        賣予被告丁○○，並指定移轉登記於丁○○之妻蕭蔡美
        秀之名下，有土地及建物所有權狀影本、不動產買賣企
        約書、同意書、支票、連帶清償契約書附於原審卷可稽
        ，足證被告丁○○之妻蕭蔡美秀於九十一年十一月十五
        日已合法登記為上揭建物之所有權人。
（三）、揆諸前揭說明，自訴人既未依法取得上揭建物之所有權
        ，雖其以所有人自居，仍不得對抗真正之所有權人蕭蔡
        美秀。而被告三人均係受所有權人蕭蔡美秀之託進入上
        揭房屋，自屬有權進入，雖自訴人主張其現占有該屋，
        惟其屬無權占有，是被告三人雇請鎖匠開屋進入，核與
        侵入他人住宅之構成要件並不該當。
（四）、按刑法第三百零六條，在保護合法之住家安寧，自訴人
        既係無權占有人，即不得對所有權人主張其占有受侵害
        而為侵入住宅之被害人。就此部分自訴人不得提起自訴
        而提起，依刑事訴訟法第三百三十四條規定，應諭知不
        受理之判決。原判決就此判決被告甲○○拘役四十日，
        被告乙○○、丁○○無罪，於法尚有未合，應予撤銷並
        改判不受理。
四、關於毀損部分：
（一）、自訴人雖主張其所有之系爭房屋鐵門被破壞、家具被搬
        出，認被告甲○○、乙○○共同成立刑法上之毀損罪等
        語。惟查，自訴人就其鐵門如何遭破壞一節，未提出任
        何證據供本院調查，自訴人空言其所有之鐵門遭被告破
        壞云云，自屬難以採信。再查，被告甲○○雖自認曾於
        九十二年十月二十日凌晨一時許，請不知情之鎖匠開門
        後，並請其不知情之員工將自訴人所有之家具搬出系爭
        房屋置於一樓，並有自訴人提出之照片八張在卷為憑，
        惟自訴人所有之家具，縱使經搬動移置樓下，但無從認
        定被告甲○○有棄置自訴人家具之故意，且自訴人所有
        之家具通常使用功能並未因搬動而遭破壞，則無從認定
        自訴人所有之家具已達被毀棄、損壞或致令不堪用之程
        度，核與刑法第三百五十四條之毀損罪構成要件不合。
（二）、自訴人另提出台灣板橋地方法院九十二年自字第二○九
        號刑事判決，指稱：被告甲○○、乙○○於九十二年六
        月間曾有毀損自訴人所有之鐵門等語，惟查被告等人以
        前縱有毀損他人之物之犯行，並無從推論得出被告等人
        即有自訴人所訴於九十二年十月二十日毀損之犯行。
（三）、綜合上述，自訴人所舉證據尚無從證明被告甲○○、乙○○涉有共同毀損之罪，原審諭知無罪，核無不當。自
        訴人執前詞上訴，為無理由，應予駁回。
五、本案既經分別諭知不受理及維持原審無罪之判決，檢察官移
    送併案審理部分與本案即無裁判上一罪之關係，應退由檢察
    官另為適當之處理。
據上論斷，應依刑事訴訟法第368條、第369條第1項前段、第364
條、第343條、第334條，判決如主文。
中　　華　　民　　國　　94　　年　　9 　　月　　 2　　日
　　　　　　　　　刑事第十六庭  審判長法　官　曾德水
　　　　　　　　　　　　　　　　　　  法　官  杜惠錦
　　　　　　　　　　　　　　　　　　  法　官  廖紋妤
以上正本證明與原本無異。
不得上訴。
                                      書記官  王增華
中　　華　　民　　國　　94　　年　　9 　　月　　5 　　日
